---
title: "Laboratorio 1 G02"
author: 'Profesora: Helen Guillén Oviedo'
date: "2025-03-26"
output:
  pdf_document: default
  html_document: default
---

**Total: 40 puntos**

**Nombre de Estudiante:**
Yerlin Oporta Madrigal

Resuelva cada una de las siguientes preguntas según el contexto planteado.

**Lectura de datos**
Antes de iniciar se debe hacer la lectura de los datos.(2 puntos)

```{r}
if(!require("readxl")){
install.packages("readxl")
library("readxl")
}
DatosAgua <- read_excel("BaseDatosAgua.xlsx")
```

**Pregunta 1:**
Utilice la información de la base de datos para construir una tabla de contingencia que resuma la información correspondiente a la variable *Fuente de Contaminación* según *Tipo de Agua*. Incluya TODOS los elementos o componentes de presentación vistos en clase que debe tener cualquier representación de información para facilitar la lectura. (7 puntos)

```{r}

```


**Pregunta 2:**
Construya un Gráfico que represente la información de la variable *Nivel de Contaminación*. Debe cuidar la presentación del Gráfico sea adecuada, pero no debe incluir TODOS los elementos o componentes de presentación vistos en clase que debe tener cualquier gráfico. (6 puntos)                    

```{r}
# install.packages(c("readxl", "ggplot2"))
library(readxl)
library(ggplot2)

datos <- read_excel("BaseDatosAgua.xlsx")
datos$Nivelcont <- factor(datos$Nivelcont, levels = c("Natural", "Industrial", "Agricola"))

ggplot(datos, aes(x = Nivelcont)) +
  geom_bar(fill = "skyblue") +
  labs(title = "Distribución de las muestras de agua según nivel de contaminación",
       x = "Nivel de contaminación",
       y = "Número de muestras") +
  theme_minimal()
```
**Pregunta 3:**
Construya una ojiva para representar la Variable *Concentración de Nitratos*, el ancho de las clases debe ser de *3*. no debe tener elementos de presentación, pero si debe ser legible el grafico y cumplir con las caracteristicas de una ojiva. (6 puntos)

```{r}


```



**Pregunta 4:**
Calcule el promedio y varianza para la variable *Cantidad de Residuos * en la *calidad de agua: Buena*. (4 puntos)

```{r}


# calidad de agua Buena
buena <- subset(datos, CalAgua == "Buena")

mean(buena$Residuos)   
var(buena$Residuos)    



```


**Pregunta 5:**
Calcule el cuartil 2 y el decil 4 para la variable *Oxígeno Disuelto *. (4 puntos)

```{r}

quantile(datos$OxígenoDisuelto, probs = 0.5)   
quantile(datos$OxígenoDisuelto, probs = 0.4)  

```


**Pregunta 6:**
Construya un diagrama de cajas para la variable **Oxígeno Disuelto** según **Nivel de contaminación**. Debe cuidar la presentación del gráfico sea adecuada, pero no debe incluir TODOS los elementos o componentes de presentación vistos en clase que debe tener cualquier gráfico (6 puntos)
```{r}


```

**Pregunta 7:**
Determine cual de las dos variables tienen mayor variabilidad relativa, la *Cantidad de Residuos para los que tienen Nivel de Contaminación medio* o *Cantidad de Residuos para los que tienen Nivel de Contaminación alto*. (5 puntos)

```{r}


```
