---
title: "Laboratorio 1: Análisis y Monitoreo de Métricas de Servidores en la Nube"
author: "Ariel Obregón"
date: "2026-08-31"
output: html_document
---

```{r setup, include=FALSE}
knitr::opts_chunk$set(echo = TRUE, warning = FALSE, message = FALSE)
# Carga de librerías
library(readxl)
library(dplyr)
library(ggplot2)
library(knitr)
```

## Lectura de datos

```{r lectura-datos}
# Lectura de datos en excel
datos <- read_excel("BaseDatosServidores.xlsx")

# Verifico la estructura de los datos con esto
head(datos)
str(datos)
```

---

## Pregunta 1: Cuadro de distribución de frecuencias para EstadoServidor

**Cuadro 1.** Costa Rica: Distribución de instancias de servidores según su estado de salud operacional, tercer cuatrimestre de 2025.

```{r pregunta-1}
# Cálculo de frecuencias absolutas y porcentajes
tabla_frecuencias <- datos %>%
  group_by(`Estado del Servidor` = EstadoServidor) %>%
  summarise(
    `Frecuencia Absoluta` = n(),
    `Porcentaje (%)` = round((n() / nrow(datos)) * 100, 2)
  ) %>%
  arrange(desc(`Frecuencia Absoluta`))

# Agregar fila de Total
tabla_pregunta1 <- bind_rows(
  tabla_frecuencias,
  tibble(
    `Estado del Servidor` = "Total",
    `Frecuencia Absoluta` = sum(tabla_frecuencias$`Frecuencia Absoluta`),
    `Porcentaje (%)` = sum(tabla_frecuencias$`Porcentaje (%)`)
  )
)

# Presentación del cuadro
kable(tabla_pregunta1, align = c("l", "c", "c"))
```

*Fuente: Elaboración propia con base en los datos recopilados por el equipo de DevOps y SRE, III Cuatrimestre de 2025.*

---

## Pregunta 2: Gráfico de Nivel de Carga según Tipo de Entorno

```{r pregunta-2}
# Gráfico de barras agrupadas
ggplot(datos, aes(x = TipoEntorno, fill = NivelCarga)) +
  geom_bar(position = "dodge") +
  labs(
    title = "Nivel de Carga de Trabajo según Tipo de Entorno",
    x = "Tipo de Entorno Operativo",
    y = "Número de Servidores",
    fill = "Nivel de Carga"
  ) +
  theme_minimal()
```

---

## Pregunta 3: Polígono de frecuencias absolutas para Uso de CPU

```{r pregunta-3}
# Límites de clase con ancho de 10
limites_clase <- seq(0, 100, by = 10)

# Agrupación y tabla de frecuencias
intervalos <- cut(datos$UsoCPU, breaks = limites_clase, right = FALSE, include.lowest = TRUE)
tabla_intervalos <- as.data.frame(table(intervalos))

# Marcas de clase
marcas_clase <- seq(5, 95, by = 10)

# Datos cerrando el polígono en 0 en los extremos
poligono_datos <- data.frame(
  MarcaClase = c(-5, marcas_clase, 105),
  FrecuenciaAbsoluta = c(0, tabla_intervalos$Freq, 0)
)

# Gráfico del polígono
ggplot(poligono_datos, aes(x = MarcaClase, y = FrecuenciaAbsoluta)) +
  geom_line(color = "blue", size = 1) +
  geom_point(color = "red", size = 2) +
  scale_x_continuous(breaks = seq(-5, 105, by = 10)) +
  labs(
    x = "Uso de CPU (%)",
    y = "Frecuencia Absoluta"
  ) +
  theme_classic()
```

---

## Pregunta 4: Mediana y Desviación Estándar de Latencia para WebAPI

```{r pregunta-4}
# Filtrado de latencia para WebAPI
latencia_webapi <- datos %>%
  filter(TipoEntorno == "WebAPI") %>%
  pull(Latencia)

# Cálculo de estadísticas
mediana_webapi <- median(latencia_webapi)
desv_std_webapi <- sd(latencia_webapi)

cat("Mediana de Latencia (WebAPI):", round(mediana_webapi, 2), "ms\n")
cat("Desviación Estándar de Latencia (WebAPI):", round(desv_std_webapi, 2), "ms\n")
```

---

## Pregunta 5: Cuartil 1 y Decil 7 para Uso de RAM

```{r pregunta-5}
# Cálculo de Q1 y D7
q1_ram <- quantile(datos$UsoRAM, probs = 0.25)
d7_ram <- quantile(datos$UsoRAM, probs = 0.70)

cat("Cuartil 1 (Q1) de Uso de RAM:", round(q1_ram, 2), "GB\n")
cat("Decil 7 (D7) de Uso de RAM:", round(d7_ram, 2), "GB\n")
```

---

## Pregunta 6: Diagrama de cajas para Tasa de Errores según EstadoServidor

```{r pregunta-6}
# Diagrama de caja
ggplot(datos, aes(x = EstadoServidor, y = TasaErrores, fill = EstadoServidor)) +
  geom_boxplot() +
  labs(
    title = "Distribución de Tasa de Errores según Estado del Servidor",
    x = "Estado del Servidor",
    y = "Tasa de Errores (%)"
  ) +
  theme_bw() +
  theme(legend.position = "none")
```

---

## Pregunta 7: Variabilidad relativa de Contenedores Activos (AWS vs Azure)

```{r pregunta-7}
# Filtrado por proveedor
aws_contenedores <- datos %>% filter(ProveedorCloud == "AWS") %>% pull(ContenedoresActivos)
azure_contenedores <- datos %>% filter(ProveedorCloud == "Azure") %>% pull(ContenedoresActivos)

# Coeficiente de Variación CV = (sd / mean) * 100
cv_aws <- (sd(aws_contenedores) / mean(aws_contenedores)) * 10