---
title: "Medidas Descriptivas"
author: "Helen Guillén O"
date: "2026-03-16"
output:
  pdf_document: default
  html_document: default
---

**Contexto para el tema**
En los últimos años, la inteligencia artificial (IA) ha transformado múltiples áreas, incluyendo la educación universitaria. Muchos estudiantes están comenzando a incorporar herramientas de IA en su proceso de aprendizaje y en sus tareas académicas, lo cual plantea preguntas sobre cómo y en qué medida afecta su rendimiento académico, su percepción de la tecnología y sus rutinas de estudio.

Este estudio se enfoca en recopilar datos sobre el uso de la IA en estudiantes universitarios de diferentes áreas de estudio, edades, y niveles de conocimiento. Se pretende analizar cómo influyen ciertas variables, como el conocimiento previo de IA, la frecuencia y las horas de uso de estas herramientas, en el rendimiento académico y la percepción de su eficacia.

Las variables recopiladas incluyen la cantidad de horas semanales que los estudiantes dedican a herramientas de IA, su conocimiento previo, y su percepción de la efectividad de estas herramientas en su aprendizaje. Además, se analiza si variables como el área de estudio, la cantidad de cursos matriculados y características personales (como edad y peso) presentan correlaciones significativas con su rendimiento académico, representado en la nota media con IA.

Para esto considere la base de datos (Basedatos.xlxs) donde se incluye la información de 51 estudiantes universitarios en el país y se les consulto por las siguientes variables: 

**Estudiante:** Identificación de cada estudiante (Est1, Est2, …, Est51).

**Edad:** Edad del estudiante (entre 18 y 25 años).

**Hora de uso semanal:** Horas dedicadas semanalmente al uso de IA (entre 0 y 20 horas).

**Conocimiento de IA:** Nivel de conocimiento de IA del estudiante, clasificado en 1 (bajo), 2 (intermedio) y 3 (avanzado).

**Frecuencia de uso:** Frecuencia de uso de IA en sus estudios (Clasificada en cuatro categorías: Diario, Semanal, Mensual y Rara vez.).

**Área de uso:** Área en la que el estudiante más utiliza IA (Ej: Ciencias, Ingeniería, Humanidades, Negocios).

**Sexo:** Sexo del estudiante ( “M” para masculino, “F” para femenino.).

**Peso:** Peso del estudiante en kg (entre 50 y 90 kg).

**Nota media con IA:** Nota media en sus asignaturas apoyadas por IA (escala de 6.0 a 10).

**Percepción de eficacia:** Percepción de la eficacia de la IA en sus estudios (escala de 1 a 5).

**Cantidad de cursos matriculados:** Número de cursos matriculados en la universidad (entre 3 y 6).

**Lectura de datos**
Para la lectura de datos de archivos de excel debemos iniciar con la instalacion de paquetes
```{r}
if(!require("readxl")){
install.packages("readxl")
library("readxl")
}
```

y se realiza la lectura de la base de datos
```{r}
datos1<- read_excel("basedatos.xlsx")
```


**Promedio**
```{r}
media<-mean(datos1$Peso)
cat("El peso promedio entre los estudiantes del estudio de la Universidad Nacional, Heredia en el I ciclo 2025 es de", media,"kg.")
```

**Mediana**
```{r}
mediana<-median(datos1$Peso)
cat("El 50% de los estudiantes del estudio de la Universidad Nacional, Heredia en el I ciclo 2025 tienen pesos menores o iguales a", mediana,"kg.")
```

**Moda**
```{r}
if(!require("modeest")){
install.packages("modeest")
library("modeest")
}

moda<-mfv(datos1$Frecuenciadeuso)
cat("La frecuencia de uso del IA más frecuente entre los estudiantes del estudio de la Universidad Nacional, Heredia en el I ciclo 2025 es de:", moda)

```

*Ejercicio* Determine e interprete la mediana, moda y media para la variable *Hora de uso semanal*

```{r}
media1<-mean(datos1$Horadeusosemanal)
mediana1<-median(datos1$Horadeusosemanal)
moda1<-mfv(datos1$Horadeusosemanal)
cat("el promedio de horas de uso semanal de IA de los estudiantes del estudio de la Universidad Nacional, Heredia en el I ciclo 2025 es de", media1,"horas.
    
    ")
cat("El 50% de los estudiantes del estudio de la Universidad Nacional, Heredia en el I ciclo 2025 usan a la semana la IA ", mediana1,"o menos horas.
    
    ")
cat("La cantidad de horas más frecuente de uso semanal de la IA de los estudiantes del estudio de la Universidad Nacional, Heredia en el I ciclo 2025 es de", moda1,"horas.
    
    ")
```


**Percentiles**

```{r}
#quantile(x,probs=m,na.rm=TRUE)

percentil75<-quantile(datos1$Peso,probs=75/100,na.rm=TRUE) 

#interpretacion del percentil 75
cat("El 75% de los estudiantes del estudio de la Universidad Nacional, Heredia en el I ciclo 2025 tienen pesos menores o iguales a", percentil75,"kg.")


quantile(datos1$Peso,probs=c(5/100,25/100,70/100),na.rm=TRUE)

```


*Ejercicio*
Determine e interprete el percentil 3, 15,80, 90 y decil 7 para la varible *nota promedio*.


```{r}
percentil3<-quantile(datos1$NotamediacoIA,probs=3/100,na.rm=TRUE) 
percentil15<-quantile(datos1$NotamediacoIA,probs=15/100,na.rm=TRUE) 

percentil80<-quantile(datos1$NotamediacoIA,probs=80/100,na.rm=TRUE) 

percentil90<-quantile(datos1$NotamediacoIA,probs=90/100,na.rm=TRUE) 

percentil70<-quantile(datos1$NotamediacoIA,probs=70/100,na.rm=TRUE) 

cat("El 3% de los estudiantes del estudio de la Universidad Nacional, Heredia en el I ciclo 2025 tienen notas medias menores o iguales a", percentil3,"puntos.
    
    ")


cat("El 15% de los estudiantes del estudio de la Universidad Nacional, Heredia en el I ciclo 2025 tienen notas medias menores o iguales a", percentil15,"puntos.
    
    ")

cat("El 80% de los estudiantes del estudio de la Universidad Nacional, Heredia en el I ciclo 2025 tienen notas medias menores o iguales a", percentil80,"puntos.
    
    ")
cat("El 90% de los estudiantes del estudio de la Universidad Nacional, Heredia en el I ciclo 2025 tienen notas medias menores o iguales a", percentil90,"puntos.
    
    ")
cat("El 70% de los estudiantes del estudio de la Universidad Nacional, Heredia en el I ciclo 2025 tienen notas medias menores o iguales a", percentil70,"puntos.
    
    ")
```

**Varianza**
```{r}
var(datos1$Peso)
```

**Desviación estandar**
```{r}
sd(datos1$Peso)
```

**Coeficiente de variación**
```{r}
CV1<-sd(datos1$Peso,na.rm=TRUE)/mean(datos1$Peso,na.rm=TRUE)*100

CV2<-sd(datos1$NotamediacoIA,na.rm=TRUE)/mean(datos1$NotamediacoIA,na.rm=TRUE)*100

if (CV1>CV2){
  print("El Peso es más variable")
} else{
  print("Las notas medias son más variable")
  }
```


**Resumen de medidas**
Hay dos funciones que resultan especialmente útiles: la función summary() y la función fivenum(). Ambas funciones ofrecen un resumen de los parámetros de posición más importantes.

Si la variable es cuantitativa, la función summary() nos proporciona el mínimo, el máximo, el primer y tercer cuartil, la mediana, la media y el número de datos faltantes, si los hay:
```{r}
summary(datos1$Peso)
```

La función fivenum() muestra los Tukey Five-Number, o sea, nos proporciona también el mínimo, el máximo, el primer y tercer cuartil y la mediana, sólo si la variable es cuantitativa:

```{r}
fivenum(datos1$Peso)
```
Diagramas de cajas: boxplot() Para la construcción del diagrama de cajas se puede utilizar el comando
boxplot.
```{r}
boxplot(datos1$Peso~datos1$Sexo,ylab = "Sexo",
main="Grafico N°16.
Distribución de estudiantes según peso
Consultorio de odontología, Belén, Enero 2016.",
xlab ="Peso", horizontal = T,cex.axis=0.70,
sub = "Fuente: Dr. Carlos Eduardo Méndez Castro",
las=1,col = c("lightblue","lightpink"),
        cex.main = 1.1,
        cex.lab = 1,
        pch = 19,names = c("Mujeres","Hombres"),
mgp = c(2,0.8,0.1))

```

