---
title: "Pruebas de Hipotesis RStudio"
author: 'Profesora: Helen Guillén Oviedo'
date: "2024-05-23"
output:
  html_document: default
  pdf_document: default
---
*Pruebas de hipotesis para la media*

*Ejemplo*
Con el fin de estudiar el número medio de flexiones continuas que pueden realizar sus alumnos, un profesor de educación física somete a 75 de ellos, elegidos aleatoriamente, a una prueba. El número de flexiones realizado por cada alumno, así como su sexo y si realizan o no deporte fuera del horario escolar se muestran en el fichero *Flexiones.txt.*
Lectura de datos
```{r}
if(!require("readxl")){
install.packages("readxl")
library("readxl")
}
datos<- read_excel("Flexiones.xlsx")
length(datos$Flexiones)
summary(datos)
```

*Ejemplo 1 *
Se sabe que el número de flexiones se distribuye según una Normal de varianza poblacional 7.5. ¿Puede asumirse, considerando un nivel de significación del 5%, que el número medio de flexiones que realizan los alumnos es de 55?

solución:
1. mu= número medio de flexiones 

2. mu=55
3 Ho:mu=55
  H1:mu != 55  *(importante)* "two.sided" (dos colas)

Todas las opciones son “two.sided” (distinto), “less” (menor), “greater” (mayor)

Cargar el paquete *install.packages("BSDA")*
Luego planteamos las pruebas
```{r}
if(!require("BSDA")){
install.packages("BSDA")
library("BSDA")
}
z.test(x=datos$Flexiones,y=NULL,alternative="two.sided",mu=55,sigma.x=sqrt(7.5),sigma.y=NULL,conf.level=0.95)

```
p-valor=0.00000025 <0.05=alpha
Conclusion: se rechaza la hipotesis nula

interpretación: con un nivel de significancia del 5% existe suficiente evidencia estadistica para concluir que el número medio de flexiones que realizan los alumnos es distinta de 55.

*Ejemplo2*
Caso2: Desviación estandar poblacional desconocida, muestras grandes.

Suponga para el mismo ejemplo que la varianza poblacional es deconocida.

identificar las hipotesis para tener la hipotesis alterna.
1. mu= número medio de flexiones 

2. mu=55
3 Ho:mu=55
  H1:mu != 55  *(importante)* "two.sided" (dos colas)
Dado que n=75>30 entonces se sigue una distrbucion normal para el estadístico de prueba.
```{r}
if(!require("BSDA")){
install.packages("BSDA")
library("BSDA")
}
z.test(x=datos$Flexiones,y=NULL,alternative="two.sided",mu=55,
       sigma.x=sd(datos$Flexiones),sigma.y=NULL,conf.level=0.95)
```

p-valor=0.0000084 <0.01=alpha
Conclusion: se rechaza la hipotesis nula

Interpretación: con un nivel de significancia del 5% existe suficiente evidencia estadistica para concluir que el número medio de flexiones que realizan los alumnos es distinto de 55.


*Ejercicio 1:*
Se desea contrastar con un nivel de significancia del 5% la hipótesis de que la estatura media de los hombres de 18 o más años de un país es menor que 175 cm. Suponiendo que la desviación estándar es de 4.5. Para dicha prueba se recolectaron los datos que constituyen una muestra de n=14 hombres seleccionados al azar, cuyas alturas en cm son: 167 167 168 168 168 169 171 172 173 175 175 175 177 182.
suponiendo que la poblacion se distribuye de manera normal.

1. mu: estatura media de los hombres de 18 o más años.

2. mu<175

3. H_0:mu>=175
   H_1:mu<175
   
```{r}
if(!require("BSDA")){
install.packages("BSDA")
library("BSDA")
}
x<-c(167,167,168,168,168,169,171,172,173,175,175,175,177,182)
z.test(x,y=NULL, alternative="less", mu=175,sigma.x=4.5 ,sigma.y=NULL, conf.level=0.95)
```
p-valor=0.005327<0.05=alpha
se rechaza H0

*Interpretación:* 
Con un nivel de significancia del 5%, existe suficiente evidencia estadistica para concluir que la estatura media de los hombres de 18 o más años es menor a 175 cm.


*Ejercicio 2:*
Cierta cadena de almacenes de descuentos emite su propia tarjeta de credito. La gerente de credito, desea descubrir si el promedio sin pagar mensual es más de $405. El nivel de significancia se fija en 0.01.Para ello se tomo una muestra de 39 datos, los cuales se muestran a continuacion:
395,400,410,415,400,398,403,390,389,391,406,412,403,400,396,410,404,410,420,405,406,418,397,395,408,400,409,419,417,402,405,400,414,399,411,405,412,418,413.
¿Debe la gerente concluir que el promedio sin pagar mensual de la poblacion es mayor a $405?

1. mu: promedio sin pagar mensual en tarjetas de credito

2. mu>405

3. H_o: mu<=405
   H_1: mu>405
   
```{r}
if(!require("BSDA")){
install.packages("BSDA")
library("BSDA")
}
x<-c(395,400,410,415,400,398,403,390,389,391,406,412,403,400,396,410,404,410,420,405,406,418,397,395,408,400,409,419,417,402,405,400,414,399,411,405,412,418,413)
length(x)
z.test(x,y=NULL, alternative="greater", mu=405,sigma.x=sd(x) ,sigma.y=NULL)
```
p-value = 0.4237>0.01=alpha
Conclusión: No se rechaza
interpretación: Con un nivel de significancia del 1% no existe suficiente evidencia estadística para concluir que el promedio sin pagar mensual de la poblacion es mayor a $405.


*Caso3: Desviación estándar poblacional desconocida, muestras pequeñas*

*Ejemplo:*
Una compañía ferroviaria canadiense afirma que sus trenes de mercancías no bloquean los pasos a nivel durante más de 8 minutos, en promedio. Una muestra aleatoria de 10 tiempos de bloqueo dio como resultado estos valores (en minutos): 

*10.1, 9.5, 6.5, 8.0, 8.8, 12, 7.2, 10.5, 8.2, 9.3. *

Bajo un nivel de significancia del 1%.

Realice la prueba de hipotesis. Se asume que la distribucion de los datos es normal.

1. mu: tiempo promedio que los trenes no bloquean los pasos a nivel.

2. m>8
H_o:mu<=8
H_1:mu>8
```{r}
if(!require("BSDA")){
install.packages("BSDA")
library("BSDA")
}
datos1=c(10.1, 9.5, 6.5, 8.0, 8.8, 12, 7.2, 10.5, 8.2, 9.3)
length(datos1)
#Se verifica normalidad de los datos.
qqnorm(datos1,col="blue",xlab="Eje z",ylab="Tiempo", main="trenes de mercancia"); qqline(datos1,col="red")

t.test(datos1,mu=8,alternative="greater")
```
p-value = 0.04101>0.01=alpha

No se rechaza H0

Conclusion:Con un nivel de significancia del 1%, no existe suficiente evidencia estadística para concluir que los trenes de mercancías no bloquean los pasos a nivel durante más de 8 minutos.

**Inferencias Basadas en dos Muestras. Procedimientos de Prueba para la Diferencia de medias**


**CASO I: POBLACIONES NORMALES CON VARIANZAS CONOCIDAS o muestras grandes.**

Ejemplo: Dos ciclistas compiten para saber quién de los dos es más rápido y entrenan a diario de la misma forma, cada día recorren 15 kilómetros durante un mes. El dato promedio del tiempo para el ciclista 1 es de 122 y para el ciclista 2 es 120.

Varias personas afirman que el ciclista 2 ganara la carrera, a un nivel de significancia del 5% comprobar las especulaciones de las personas asumiento una varianza igual para ambos ciclistas.

Ciclista1:(130,129,130,124,124,122,130,125,126,123,130,126,125,128,125,125,125,125,125,125,130,123,120,122,125,123,122,127,120,121,122) 

Ciclista2:(128,130,125,125,127,123,130,125,124,123,130,125,125,129,125,125,125,124,125,125,130,122,121,121,125,125,122,128,121,125,122)


1. mu_1:tiempo promedio del ciclista 1
   Mu_2:tiempo promedio del ciclista 2

2. mu_2< mu_1   es lo mismo que mu_1 > mu_2

3. H_0:mu_2>=mu_1
   H_1:mu_2<mu_1  (mu_2-mu_1<0)  
   
```{r}
ciclista_1<-c(130,129,130,124,124,122,130,125,126,123,130,126,125,128,125,125,125,125,125,125,130,123,120,122,125,123,122,127,120,121,122)
ciclista_2 <- c(128,130,125,125,127,123,130,125,124,123,130,125,125,129,125,125,125,124,125,125,130,122,121,121,125,125,122,128,122,121,125)

boxplot(ciclista_1,ciclista_2,main="Comparacion de recorrido",ylab="Kilometros",col="Orange")


```
Ahora que sabemos que las varianzas son desconocidas y que podemos asumir que son normales sus poblaciones con varianzas iguales realizaremos la prueba de hipotesis:

H_1:mu_2<mu_1  (mu_2-mu_1<0)


```{r}
if(!require("BSDA")){
install.packages("BSDA")
library("BSDA")
}
z.test(x=ciclista_2,y=ciclista_1,alternative="less",mu=0,sigma.x=sd(ciclista_2),sigma.y=sd(ciclista_1),conf.level=0.95)
```
p-values=0.5528>0.05=alpha
no se rechaza la hipotesis nula
Interpretación: Con un nivel de significancia del 5% no existe suficiente evidencia estadística para concluir que el ciclista 2 ganará la carrera.


**CASO II: POBLACIONES NORMALES CON VARIANZAS DESCONOCIDAS PERO IGUALES Y MUESTRAS PEQUEÑAS.**

Ejemplo: Un dueño de una fábrica tiene un pedido muy grande y para llevarlo a cabo necesita conocer cuál de las dos máquinas para realizar el proceso trabaja con mayor velocidad, el intuye que la maquina 2 es más efectiva y para ello hace una prueba, toman el tiempo de fabricación en minutos de 10 productos en cada máquina. Los resultados son:

maquina_1 <- c(14,13,15,14,17,16,15,16,13,17)
maquina_2 <- c(16,15,14,17,12,17,15,16,15,14)

¿Es posible que la maquina 2 tenga un mejor tiempo de producción que la maquina 1 usando un nivel de significancia de 0.05?

1. 
 mu_1:Tiempo medio de produccion de la maquina 1
 mu_2:Tiempo medio de produccion de la maquina 2


2. m_2 < m_1

3. H_0:mu_2>=mu_1
   H_1:mu_2<mu_1  (mu_2-mu_1<0) 
   
```{r}
maquina_1 <- c(14,13,15,14,17,16,15,16,13,17)
maquina_2 <- c(16,15,14,17,12,17,15,16,15,14)

```
Ahora veremos si nuestras muestras son normales:

```{r}
qqnorm(maquina_1,col="blue",xlab="Eje z",ylab="Tiempo", main="Maquina 1"); qqline(maquina_1,col="red")

qqnorm(maquina_2,col="blue",xlab="Eje z",ylab="Tiempo", main="Maquina 2"); qqline(maquina_2,col="red")
```
Una vez comprobado que son normales, usaremos nuestra prueba de hipótesis, donde nuestra hipótesis alternativa.
H_1:mu_2<mu_1 
```{r}
t.test(x=maquina_2,y=maquina_1,alternative="less",mu=0,var.equal=TRUE,conf.level=0.95)
```
p=value=0.55>0.05=alpha
no se rechaza H_0
Conclusión:Con un nivel de significancia del 5% no existe suficiente evidencia estadistica para concluir que la maquina 2 tiene un mejor tiempo de producción que la maquina 1. 


**Prueba de hipotesis para proporciones*
Considerando nuevamente el conjunto de datos que se ha presentado en el Supuesto práctico1, relativo al número de flexiones y el sexo de los alumnos. 

Contrastar a un nivel de confianza del 95%, si la proporción de alumnos varones es mayor o igual que 0.5 frente a que dicha proporción es menor. El fichero es Flexiones.txt.

```{r}
if(!require("readxl")){
install.packages("readxl")
library("readxl")
}
datos<- read_excel("Flexiones.xlsx")
table(datos$Sexo)
```
P:PROPORCIÓN DE ALUMNOS QUE SON HOMBRES

H_0:P>=0.5

H_1:P<0.5

```{r}
datos$Sexo
x<-length(which(datos$Sexo=="H"))
x
n<-length(datos$Sexo)
prop.test(x,n,p=0.5,alternative="less", conf.level = 0.95)
```



P: proporcion de llamadas de emergencias de vida o muerte recibidas en el servicio de ambulancia

P>=0.4

H_0: P >= 0.4
H_1: P < 0.4


Zc=-1.83333

z_alpha=-2.3263

Para rechazar se debe cumplir que zc< z_alpha y esto no ocurre
conclusion: No se rechaza la HO

Inter: Con un nivel de significancia del 1% no existe suficiente evidencia estadistica para rechazar que la proporcion de llamadas de vida o muerte recibidas por el servicio de ambulancias es al menos el 40%.


Con un nivel de significancia del 1% no existe suficiete evidencia estadistica para concluir que la proporcion de llamadas de vida o muerte recibidas por el servicio de ambulancias es menor al 40%.


```{r}
zc=(49/150 - 0.4)/(sqrt((0.4*0.6)/150))
zc
qnorm(0.01)
```