---
title: "Solución práctica"
author: 'Profesora: Helen Guillén Oviedo'
date: "2025-05-06"
output: html_document
---

*Lectura de datos*
```{r}
load("estimacion.rdata")
```

**Ejercicio 1**
Se tiene una variable (salarios) que recoge información sobre el salario mensual de 20 trabajadores elegidos al azar de una empresa multinacional.
Suponiendo que dicho salario se distribuye normal con desviación típica 400€, obtenga un intervalo de confianza al 95% para el salario medio mensual e interprételo.


identificar en el caso que estamos.
1. poblacion infinita
2. Desviación estandar población es conocida (400 euros)
3. la muestra es pequeña, pero la población es normal.

entonces estamos en el caso 1 de distribucion normal


```{r}
if(!require("BSDA")){
install.packages("BSDA")
library("BSDA")
}
z.test(salarios,sigma.x=400,conf.level=0.95)$conf

```

**Ejercicio 2**
Se tiene el beneficio semestral (en miles de euros) de diez pequeñas empresas, obtenga un intervalo de confianza al 99% para el beneficio medio semestral de ese tipo de empresas
(suponiendo normalidad).

Tenemos:
1. población normal
2. desviación poblacional desconocida
3. muestra pequeña

entonces usamos distribucion T-student
```{r}
t.test(beneficio, conf.level = 0.99)$conf

```

**Ejercicio 3**
A partir de los datos de una encuesta se pretende estimar la proporción de personas que poseen una visión optimista del futuro con un intervalo de confianza al 96%.
Los datos se encuentran en el objeto futuro, correspondiendo el valor 1 a aquellos individuos que tienen una visión optimista del futuro y el valor 0 al resto.

Es el caso de proporciones, con un tamaño de muestra de 200.
```{r}
futuro
x<-length(which(futuro==1))
n <- length(futuro)
prop.test(x, n, conf.level = 0.96)$conf
```