---
title: "Valeria.Lopez.Lab1"
author: "Valeria López"
date: "2026-09-04"
output: html_document
---

```{r setup, include=FALSE}
knitr::opts_chunk$set(echo = TRUE)
```

#Laboratorio 1

Lectura de los datos

```{r lectura-datos}
library(readxl)

datos <- read_excel("BaseDatosServidores.xlsx")

head(datos)

str(datos)
```

Pregunta 1: Utilice la información de la base de datos para construir un cuadro de
distribución de frecuencias que resuma la información correspondiente a la variable Estado
del Servidor, tome en cuenta que el cuadro deberá incluir solamente tres columnas: variable
(clase), frecuencias absolutas simples y porcentajes. Incluya TODOS los elementos o
componentes de presentación vistos en clase que debe tener cualquier representación de
información para facilitar la lectura.

```{r pregunta1}
# Frecuencias absolutas
frecuencias <- table(datos$EstadoServidor)

# Porcentajes
porcentajes <- prop.table(frecuencias) * 100

# Construcción de la tabla
tabla_estado <- data.frame(
  Variable = names(frecuencias),
  Frecuencia = as.vector(frecuencias),
  Porcentaje = round(as.vector(porcentajes), 2)
)

# Agregar total
tabla_estado <- rbind(
  tabla_estado,
  data.frame(
    Variable = "Total",
    Frecuencia = sum(tabla_estado$Frecuencia),
    Porcentaje = sum(tabla_estado$Porcentaje)
  )
)

tabla_estado
```


Pregunta 2: Construya un gráfico que represente la información de la variable Nivel de
Carga según Tipo de Entorno. Debe cuidar que la presentación del gráfico sea adecuada,
pero no debe incluir TODOS los elementos o componentes de presentación vistos en clase
que debe tener cualquier gráfico.

```{r pregunta2}
# Tabla de contingencia
tabla_carga <- table(datos$TipoEntorno, datos$NivelCarga)

tabla_carga

```
```{r pregunta2-grafico}
# Gráfico
barplot(
  tabla_carga,
  beside = TRUE,
  main = "Nivel de carga según tipo de entorno",
  xlab = "Tipo de entorno",
  ylab = "Frecuencia",
  col = c("lightblue", "lightgreen", "lightcoral"),
  legend.text = colnames(tabla_carga)
)
```

Pregunta 3: Construya un Polígono de frecuencias absolutas para representar la Variable
Uso de CPU, el ancho de las clases debe ser de 10, no debe tener elementos de
presentación, pero sí debe ser legible el gráfico y cumplir con las características de un
polígono de frecuencias absolutas.

```{r pregunta3}
# Determinar límites de clases con amplitud 10
limite_inferior <- floor(min(datos$UsoCPU, na.rm = TRUE) / 10) * 10
limite_superior <- ceiling(max(datos$UsoCPU, na.rm = TRUE) / 10) * 10

# Crear intervalos
intervalos <- seq(limite_inferior, limite_superior, by = 10)

# Clasificar los datos
clases_cpu <- cut(
  datos$UsoCPU,
  breaks = intervalos,
  right = FALSE,
  include.lowest = TRUE
)

# Frecuencias absolutas
frecuencias_cpu <- table(clases_cpu)

frecuencias_cpu
```

```{r pregunta3-poligono}
# Marcas de clase
marcas <- head(intervalos, -1) + 5

# Cerrar el polígono
marcas_poligono <- c(marcas[1] - 10, marcas, marcas[length(marcas)] + 10)
frecuencias_poligono <- c(0, as.vector(frecuencias_cpu), 0)

# Crea Polígono de frecuencias
plot(
  marcas_poligono,
  frecuencias_poligono,
  type = "o",
  xlab = "",
  ylab = ""
)
```

Pregunta 4: Calcule la Mediana y desviación estándar para la variable Latencia para Tipo de
Entorno: WebAPI.

```{r pregunta4}
# Filtrar servidores WebAPI
webapi <- subset(datos, TipoEntorno == "WebAPI")

# Calcular mediana
mediana_latencia <- median(webapi$Latencia, na.rm = TRUE)

# Calcular desviación estándar
desviacion_latencia <- sd(webapi$Latencia, na.rm = TRUE)

# Mostrar resultados
mediana_latencia
desviacion_latencia
```

Pregunta 5: Calcule el cuartil 1 y el decil 7 para la variable Uso de RAM.

```{r pregunta5}
# Primer cuartil
Q1 <- quantile(datos$UsoRAM, probs = 0.25, na.rm = TRUE)

# Séptimo decil
D7 <- quantile(datos$UsoRAM, probs = 0.70, na.rm = TRUE)

# Mostrar resultados
Q1
D7

```

El **primer cuartil (Q1)** indica el valor de uso de RAM por debajo del cual se encuentra aproximadamente el 25% de los servidores.

El **séptimo decil (D7)** indica el valor de uso de RAM por debajo del cual se encuentra aproximadamente el 70% de los servidores.


Pregunta 6: Construya un diagrama de cajas para la variable Tasa de Errores según Estado
del Servidor. Debe cuidar que la presentación del gráfico sea adecuada, pero no debe
incluir TODOS los elementos o componentes de presentación vistos en clase que debe
tener cualquier gráfico. 

```{r pregunta6}
boxplot(
  TasaErrores ~ EstadoServidor,
  data = datos,
  main = "Tasa de errores según estado del servidor",
  xlab = "Estado del servidor",
  ylab = "Tasa de errores (%)"
)
```

Pregunta 7: Determine cuál de las dos variables tiene mayor variabilidad relativa, el Número
de Contenedores Activos para los que tienen Proveedor Cloud: AWS o Número de
Contenedores Activos para los que tienen Proveedor Cloud: Azure.

```{r pregunta7}
# Datos de AWS
aws <- subset(datos, ProveedorCloud == "AWS")

# Datos de Azure
azure <- subset(datos, ProveedorCloud == "Azure")

# Estadísticos AWS
media_aws <- mean(aws$ContenedoresActivos, na.rm = TRUE)
sd_aws <- sd(aws$ContenedoresActivos, na.rm = TRUE)
cv_aws <- (sd_aws / media_aws) * 100

# Estadísticos Azure
media_azure <- mean(azure$ContenedoresActivos, na.rm = TRUE)
sd_azure <- sd(azure$ContenedoresActivos, na.rm = TRUE)
cv_azure <- (sd_azure / media_azure) * 100

# Tabla de resultados
tabla_cv <- data.frame(
  Proveedor = c("AWS", "Azure"),
  Media = c(media_aws, media_azure),
  DesviacionEstandar = c(sd_aws, sd_azure),
  CoeficienteVariacion = c(cv_aws, cv_azure)
)

tabla_cv
```

```{r pregunta7-conclusion}
if (cv_aws > cv_azure) {
  cat("AWS presenta mayor variabilidad relativa.\n")
} else {
  cat("Azure presenta mayor variabilidad relativa.\n")
}
```


